【裁判字號】    98,交上易,97
【裁判日期】    981229
【裁判案由】    業務過失傷害
【裁判全文】
臺灣高等法院高雄分院刑事判決        98年度交上易字第97號
上  訴  人  臺灣高雄地方法院檢察署檢察官
被      告  乙○
選任辯護人  郭宗塘律師
上列上訴人因被告業務過失傷害案件，不服臺灣高雄地方法院98
年度審交易字第471 號中華民國98年9 月28日第一審判決（起訴
案號：臺灣高雄地方法院檢察署98年度調偵字第767 號），提起
上訴，本院判決如下：
     主  文
上訴駁回。
     事  實
一、乙○係駕駛車牌號碼140-KK號遊覽車為業，為從事駕駛業務
    之人。於民國97年7 月16日5 時43分許，駕駛前開遊覽車沿
    高雄縣鳳山市○○○路由西往東方向行駛，途經該路與鳳林
    路口欲右轉鳳林路時，本應注意汽車行駛至交岔路口時，其
    行進、轉彎時，轉彎車應讓直行車先行，且車輛行駛時，駕
    駛人應注意車前狀況，隨時採取必要之安全措施，而依當時
    天晴、光線良好、柏油路面、乾燥、無缺陷、無障礙物、視
    距良好，且依其智識、經驗、能力，客觀上又無其他不能注
    意之情事，竟疏未注意，於右轉彎時，未讓直行車先行，適
    有甲○○騎乘車牌號碼XGF-715 號重型機車，沿高雄縣鳳山
    市○○○路由西往東方向行駛，行經上開交岔路口，見上開
    遊覽車右轉時，避煞皆已不及而發生碰撞，致甲○○人車倒
    地後，受有左臂挫傷併壞死性筋膜炎、左脛骨骨折、左肩胛
    骨骨折等傷害（經就醫手術等治療後，仍有左肱骨、橈骨陳
    舊性骨折併骨缺損及左肘關節活動障礙（彎曲攣縮20度、屈
    曲達110 度）、左肩胛骨陳舊性骨折並畸形癒合、左上臂陳
    舊性疤痕等未達刑法重傷害程度之傷勢）。乙○於肇事後留
    在事故現場，於有權偵查犯罪之警察機關，僅知悉犯罪事實
    ，但不知悉犯罪人前，主動向據報前往處理本件道路交通事
    故之員警自首其犯罪而接受裁判。
二、案經甲○○訴由高雄縣政府警察局鳳山分局報告臺灣高雄地
    方法院檢察署檢察官偵查起訴。
     理  由
一、證據能力：
    後述關於證人於審判外之陳述及卷附書證之傳聞證據等部分
    ，檢察官、被告乙○、辯護人已於本院審理調查上開證據時
    均知係屬傳聞證據，而就此證據能力均表示無意見，即同意
    作為證據，且本院認為以之作為本案認定之證據，均與待證
    事實具有關聯性，且無證據證明此等證詞有何非出於任意性
    ，或書證有何遭變造或偽造情事，作為本案之證據亦屬適當
    ，依刑事訴訟法第159 條之5 第1 項規定，自得為證據。
二、訊據被告乙○坦承其於上開時、地駕駛上開遊覽車，因駕駛
    過失與告訴人甲○○騎乘之機車發生車禍肇事，而致告訴人
    甲○○受有上開傷勢等情，惟被告辯護意旨則以本案告訴人
    行經上述肇事地點時，並非直行車，而係已轉彎至鳳仁路之
    轉彎車，原肇事責任之鑑定與卷附證據不符等語。經查：
(一)、上開事實業據證人即告訴人甲○○於警詢陳明，並有卷附之
    道路交通事故現場圖、調查報告表（一）、（二）、高雄縣
    政府警察局交通警察隊車禍處理分隊交通事故談話紀錄、事
    故現場照片、國軍高雄總醫院診斷證明書足佐。又告訴人於
    受傷後歷經多次就醫手術等治療後，仍有左肱骨、橈骨陳舊
    性骨折併骨缺損及左肘關節活動障礙（彎曲攣縮20度、屈曲
    達110 度）、左肩胛骨陳舊性骨折並畸形癒合、左上臂陳舊
    性疤痕等未達刑法重傷害程度之傷勢一節，亦有國軍高雄總
    醫院98年11月30日醫雄企管字第0980005653號函附之病情說
    明可參（見本院卷第44-45 頁）。另按刑法第10條第4 項第
    6 款所謂其他於身體或健康有重大不治或難治之傷害，係指
    不合於前5 款所列舉之重傷，自不包括毀敗一肢以上之機能
    在內（最高法院54年台上字第460 號判例要旨足參），則告
    訴人於本院主張其所受上開傷勢，合於刑法第10條第4 項第
    6 款所認重傷等語，尚有誤解上開法律之情，附此敘明。
(二)、被告乙○辯護意旨雖陳「上開卷附現場圖所載之告訴人機車
    刮地痕位置存在於鳳仁路上，事故現場照片顯示被告駕駛之
    遊覽車擦痕位於右前輪後方之右前側車身，比對上開相對位
    置，足認被告當時已經先行轉彎，而告訴人係屬轉彎車，且
    因未保持安全間隔以致發生擦撞事故，原肇事責任之鑑定與
    卷附證據不符」等語，然參照告訴人與被告各於肇事當日之
    陳述內容，核與臺灣省高屏澎區車輛行車事故鑑定委員會97
    年12月5 日高屏澎鑑字第0976003024號函附之鑑定意見書（
    見警卷第19-21 頁）所為之鑑定意見（一、乙○「即被告」
    駕駛遊覽車右轉未讓右側慢車道直行車先行為肇事原因。二
    、甲○○「即告訴人」駕駛重機車直行無肇事原因。）內容
    相符，且被告對於此鑑定意見亦未於收受鑑定書之翌日起30
    日內申請覆議，又上開卷附現場圖所載之告訴人機車刮地痕
    證據，僅能證明告訴人機車與被告駕駛之遊覽車擦撞後所倒
    地而造成刮地痕之位置，而依機車左方若遭外力擦撞，通常
    即向右方傾斜之原理，則告訴人機車於上開交岔路口遭擦撞
    時，自有可能傾向右方之鳳仁路行駛而倒地於此，以致造成
    上開現場圖所示之刮地痕位置，另依事故現場照片顯示被告
    駕駛之遊覽車擦痕位於右前輪後方之右前側車身之情，亦在
    於證明係於此車身處發生擦撞，無從以此等事證推論「被告
    當時已經先行轉彎，而告訴人係屬轉彎車，且因未保持安全
    間隔以致發生擦撞事故」等情，是此部分辯護意旨尚非可採
    。雖被告辯護人聲請重新鑑定本案肇事原因，然此部分待證
    事實業已明確，如前所述，依刑事訴訟法第163 條之2 第2
    項第3 款規定，本院認為此調查已無必要，附此敘明。
(三)、按汽車行駛至交岔路口，轉彎車應讓直行車先行，汽車行駛
    時，駕駛人應注意車前狀況及兩車併行之間隔，並隨時採取
    必要之安全措施，道路交通安全規則第102 條第1 項第7 款
    、第94條第3 項分別定有明文。本案被告乙○考領有職業大
    客車駕駛執照，有該駕駛執照影本附卷可參（見警卷第24頁
    ），於行經肇事之交岔路口欲右轉時，理應注意上開規定，
    而依當時天候晴、自然光線、柏油路面、乾燥、無缺陷、無
    障礙物、視距良好，並無不能注意情事，竟未讓直行車先行
    即貿然右轉，致告訴人騎乘之機車煞閃不及而與被告所駕駛
    之遊覽車發生擦撞，致告訴人受有上開傷害，被告應負過失
    責任甚明。且被告之過失行為與告訴人所受傷害間，具有相
    當因果關係，至堪認定。
(四)、綜上所述，本案事證明確，被告乙○所為上開業務過失傷害
    犯行，堪以認定。
三、按刑法所謂之業務，係指以反覆同種類行為為目的之社會活
    動而言（最高法院69年臺上字第4047號判例意旨參照）。本
    案被告乙○於上開時、地，係駕駛車號140-KK號遊覽車為業
    ，為從事駕駛業務之人，業據其於警詢供陳明確，故核被告
    所為上情，係犯刑法第284 條第2 項前段業務過失傷害罪。
    公訴人起訴所認被告係犯刑法第284 條第1 項前段之普通過
    失傷害罪，容有誤會，惟其起訴之基本社會事實同一，法院
    自應予以審理，並變更起訴法條。又被告肇事後，於犯罪未
    發覺前，主動留在現場，且當警員到場處理車禍時，復坦承
    肇事，有高雄縣政府警察局交通警察隊車禍處理分隊交通事
    故談話紀錄附卷可參（見警卷第1 頁），足認被告所為合於
    自首要件，爰依刑法第62條前段規定，減輕其刑。
四、原審認被告乙○所為上開犯行罪證明確，因而適用刑法第28
    4 條第2 項前段、第62條前段、第41條第1 項前段，刑法施
    行法第1 條之1 等規定，並審酌被告駕駛遊覽車，本應謹慎
    注意，以維自身及其他參與道路交通者之安全，竟因疏未注
    意遵守道路交通安全規則，過失肇事致告訴人受有左臂挫傷
    併壞死性筋膜炎、左脛骨骨折、左肩胛骨骨折等非輕之傷害
    ，行為顯有不當，迄今仍未與告訴人達成和解，實屬不該，
    惟犯後坦承犯行，並在多次調解過程中，積極表示願賠償告
    訴人之損害，因和解金額無法達成共識，而無從達成和解之
    合意等一切情狀，量處有期徒刑4 月，並諭知如易科罰金以
    新台幣1 千元折算1 日。經核原判決認事用法，均無不合，
    量刑亦屬允當。公訴人上訴意旨所指告訴人所受上開傷勢，
    已達重傷程度等語，尚非可採（如上所述），公訴人執此指
    摘原判決不當，為無理由，上訴應予駁回。
據上論斷，應依刑事訴訟法第368條，判決如主文。
本案經檢察官許美女到庭執行職務。
中    華    民    國    98    年    12    月    29    日
                    刑事第三庭  審判長法  官  莊崑山
                                      法  官  唐照明
                                      法  官  張意聰
以上正本證明與原本無異。
本判決不得上訴。
中    華    民    國    98    年    12    月    29    日
                                      書記官  陳金
附錄本判決論罪科刑法條：
刑法第284條第2項
從事業務之人，因業務上之過失傷害人者，處1 年以下有期徒刑
、拘役或1,000 元以下罰金，致重傷者，處3 年以下有期徒刑、
拘役或2,000 元以下罰金。


司法院資訊處製作；財團法人民間司法改革基金會備份。
